臺灣花蓮地方法院刑事判決　　　　　　　　　　　　　　九十年度易字第六○三號
　　公　訴　人　臺灣花蓮地方法院檢察署檢察官
　　被　　　告　乙○○
右列被告因業務過失傷害案件，經檢察官提起公訴（九十年度偵字第三三九九號），
本院判決如左：
    主  文
乙○○從事業務之人，因業務上之過失傷害人，處有期徒刑肆月，如易科罰金，以
佰元折算壹日。
    事  實
一、乙○○係鳥踏石企業社負責人，以漁船「黑龍一號」經營娛樂漁業，為從事娛樂
    漁業之人，於民國九十年八月十九日下午四時許，在花蓮縣壽豐鄉鹽寮村外海，
    本應注意維護乘客人身安全，並應隨時注意氣象、海象變化，如對乘客有安全顧
    慮時，應即採取必要措施，以防止發生危險事故，依當時狀況又無不能注意之情
    事，竟於漁船逆風逆浪行進中，邀約乘客丙○○至船首以感受「刺激」，並在海
    浪劇烈起伏之際，仍未命丙○○即時進入船艙以避免危險，致丙○○因船首劇烈
    起伏而被拋向空中跌落船身，受有第一腰椎壓迫性骨折之傷害。
二、案經丙○○告訴臺灣花蓮地方法院檢察署檢察官偵查起訴。
    理  由
一、訊據被告乙○○否認有業務過失傷害犯行，辯稱：當時我在解說，後來我去喝水
    ，我們的船員有告訴船的前面人員要他們下來，我回來後有看到告訴人在船頭，
    結果就發生這件事。經查，告訴人於本院訊問中指稱：是船長（指被告乙○○）
    約我們去那裡坐的。他說想要刺激的就坐在船頭。（見本院九十一年一月二十二
    日訊問筆錄），而證人戴月娥、陳諭絹於偵訊中證稱：船長（指被告乙○○）有
    叫乘客坐在船頭，當時風浪很大，船又開的很快，船頭巨烈起伏，導致船頭乘客
    三人被（拋）向空中，船長自己也摔倒（見偵查卷第十八頁），證人陳諭娟於偵
    訊中並證稱：當時整個跳起來，警報器也有響，乙○○叫開船的船員開慢一點，
    甲○○也有上去叫開船的船員開慢一點，人都站不住了。（見偵查卷第二十頁）
    ，被告於偵訊中亦供稱：我有說船首是最好的地點（看鯨魚），我沒有叫他們到
    標台。風浪大時並未叫告訴人回到船艙內，我是在賞鯨過程中有叫他們去船頭，
    並說回程時會刺激一點，因回程逆風逆浪，會有一些浪會潑到船身。（見偵查卷
    第十九頁、第二十頁），證人甲○○（即被告之兄）於本院審理中雖證稱：乙○○有叫他們下來，是他們自己上去的，然而被告於本院審理中供稱：我有問船長
    （即甲○○），他說當時有叫人下來（均見本院九十一年三月二十六日審判筆錄
    ）。證人甲○○之證詞與被告之供述顯然不一致而有矛盾，證人甲○○之證詞不
    足採信。按漁業人或船長出海前應蒐集氣象及海象資料，並乘客說明之。當地預
    報風力達六級以上或認為氣象或海象不佳，對乘客有安全顧慮時，應即停止出海
    。娛樂漁業管理辦法第十七條第一款參照，依此立法精神，被告既為漁業人，有
    漁業執照可考，被告即應注意維護乘客人身安全，並應隨時注意氣象、海象變化
    ，如對乘客有安全顧慮時，應即採取必要措施，以防止發生危險事故，依當時狀
    況又無不能注意之情事，明知回程逆風逆浪，竟疏未注意，仍向乘客之告訴人稱
    可坐於船首感受刺激，於風浪轉大時未即時要求告訴人回到船艙，顯有過失。告
    訴人因此受有第一腰椎壓性骨折，有財團法人臺灣基督教門諾會醫院診斷證明書
    可考，被告之過失行為，與告訴人所受傷害結果間，具有相當因果關係。被告過
    失犯行已臻明確。
二、核被告乙○○所為，係犯刑法第二百八十四條第一項業務過失傷害罪。爰審酌被
    告並無前科，素行良好，有臺灣高等法院被告全國前案紀錄表可考，其從事娛樂
    漁業，疏未注意乘客安全，致告訴人受有上開傷害，及迄未與告訴人達成和解，
    犯罪後飾詞狡辯等一切情狀，量處如主文所示之刑，並諭知易科罰金之折算標準
    。
據上論斷，應依刑事訴訟法第二百九十九條第一項前段，刑法第二百八十四條第二項
、第四十一條第一項前段，罰金罰鍰提高標準條例第一條前段、第二條，判決如主文
。
中      華      民      國    九十一    年      四      月      九      日
                              臺灣花蓮地方法院刑事庭
                                  法  官  林  麗  玉
右正本證明與原本無異。
如對本判決不服，應於送達後十日內，向本院提出上訴狀。（應抄附繕本）告訴人或
被害人如對於本判決不服者，應具備理由請求檢察官上訴，其上訴期間之計算係以檢
察官收受判決正本之日期為準。
                                  法院書記官
中      華      民      國    九十一    年      四      月     十二     日
附錄本判決論罪之法律條文：
刑法第二百八十四條：
因過失傷害人者，處六月以下有期徒刑、拘役或五百元以下罰金。致重傷者，處一年
以下有期徒刑、拘役或五百元下罰金。
從事業務之人，因業務之過失傷害人者，處一年以下有期徒刑、拘役或一千元以下罰
金。致重傷者，處三年以下有期徒刑、拘役或二千元以下罰金。
